ACORDAO-COMPLETO-2536055

ACÓRDÃO 4804/2022 ATA 29/2022 - PRIMEIRA CÂMARA

VISTOS, relatados e discutidos estes autos de processo de aposentadoria de ex-servidores do Tribunal Regional Eleitoral do Paraná,
ACORDAM os Ministros do Tribunal de Contas da União, diante das razões expostas pelo relator e com fundamento na Constituição Federal, art. 71, III e IX, e na Lei 8.443/1992, arts. 1º, V, e 39, II, em:
9.1. considerar legal a concessão de aposentadoria ao sr. Mauro de Camargo e determinar o registro do respectivo ato;
9.2. determinar à Secretaria de Fiscalização de Integridade de Atos e Pagamentos de Pessoal e de Benefícios Sociais que faça juntar aos autos a decisão judicial com base na qual foi reimplantada a rubrica "opção" no contracheque da sra. Daniela Borges de Carvalho.

APOSENTADORIA. PAGAMENTO DA PARCELA "OPÇÃO", DECORRENTE DO EXERCÍCIO DE CARGO EM COMISSÃO/FUNÇÃO DE CONFIANÇA.

Primeira Câmara

Tribunal Regional Eleitoral do Paraná.

3. Interessados/Responsáveis:
3.1. Interessados: Daniela Borges de Carvalho (XXX.420.829-XX); Mauro de Camargo (XXX.095.199-XX).

13.1. Ministros presentes: Walton Alencar Rodrigues (Presidente) e Benjamin Zymler (Relator).
13.2. Ministro-Substituto convocado: Marcos Bemquerer Costa.
13.3. Ministros-Substitutos presentes: Augusto Sherman Cavalcanti e Weder de Oliveira.

BENJAMIN ZYMLER

Adoto como relatório a instrução a cargo da Secretaria de Fiscalização de Integridade de Atos e Pagamentos de Pessoal e de Benefícios Sociais (Sefip) , endossada pelo representante do Ministério Público junto ao Tribunal de Contas da União (MPTCU) :
"INTRODUÇÃO
Trata-se de atos de aposentadoria, submetidos, para fins de registro, à apreciação do Tribunal de Contas da União (TCU) , de acordo com o art. 71, inciso III, da Constituição Federal.  Os atos foram cadastrados e disponibilizados ao TCU por intermédio do Sistema e-Pessoal, na forma do art. 2º e 4º da Instrução Normativa TCU 78/2018.
Os atos desse processo pertencem às seguintes unidades:
Unidade emissora: Tribunal Regional Eleitoral do Paraná.
Unidade cadastradora:  Tribunal Regional Eleitoral do Paraná.
Subunidade cadastradora: Seção de Direitos Previdenciários.
EXAME TÉCNICO
Exame anterior desta Unidade, após aplicação de críticas automáticas, propôs considerar legais os atos em tela (peças 6-7) , proposta que contou com a anuência do MPTCU (peça 8) .
Em seguida, o Acórdão 3023/2021-TCU-Plenário (Ministro Relator Benjamin Zymler) determinou à Sefip que: a) comparasse o formulário e-Pessoal relativo à inativa Daniela Borges de Carvalho com sua ficha financeira, de modo a verificar se houve cumprimento do Acórdão 7351/2021-TCU-Segunda Câmara (Ministro Relator Augusto Nardes) ; e b) verificasse os pagamentos atuais do inativo Mauro de Camargo a fim de checar se houve reinclusão da vantagem prevista no art. 193 da Lei 8.112/1990.
Inicialmente cabe esclarecer que o Acórdão 7351/2021-TCU-Segunda Câmara considerou ilegais e recusou os registros dos atos de aposentadoria de Daniela Borges de Carvalho e Mauro de Camargo em razão do pagamento indevido da vantagem Opção. 
Consulta ao contracheque atual da inativa Daniela Borges de Carvalho (peça 10) demonstra que, apesar do ato 50732/2021, ora analisado, não informar seu pagamento, a parcela referente à Opção continua sendo paga, de forma ilegal, em descumprimento ao Acórdão 7351/2021-TCU-Segunda Câmara.
Consulta ao contracheque do inativo Mauro de Camargo (peça 11) evidencia que a rubrica ilegal não mais integra seus proventos de aposentadoria, conforme determinado pelo referido decisum. 
CONCLUSÃO
Tendo em vista o pagamento indevido da parcela Opção nos proventos da Sra. Daniela Borges de Carvalho, cabe considerar ilegal sua concessão.
Por sua vez, considerando que a parcela Opção não mais integra os proventos do Sr. Mauro de Camargo, não se vislumbra óbice ao registro de seu ato pelo TCU. 
PROPOSTA DE ENCAMINHAMENTO
Ante o exposto, com fundamento no art. 71, inciso III, da Constituição Federal, no art. 1º, inciso V, e art. 39, incisos I e II, da Lei 8.443/1992, no art. 260 do Regimento Interno do Tribunal de Contas da União, propõe-se: 
Considerar LEGAL e conceder o registro do ato inicial de MAURO DE CAMARGO;
Considerar ILEGAL e recusar registro do ato inicial de aposentadoria de DANIELA BORGES DE CARVALHO;
Com fulcro no art. 262, caput, do Regimento Interno deste Tribunal, determinar ao Tribunal Regional Eleitoral do Paraná que: 
faça cessar todo e qualquer pagamento relativo ao ato impugnado no prazo máximo de quinze dias, contados da ciência da decisão deste Tribunal, sob pena de ressarcimento das quantias pagas após essa data pelo responsável;
dispense a devolução dos valores indevidamente recebidos de boa-fé até a data da ciência do órgão/entidade, do acórdão que vier a ser proferido, com base no Enunciado 106 da Súmula da Jurisprudência do TCU;
dê ciência, no prazo de quinze dias, contados da notificação, do inteiro teor desta deliberação à interessada, alertando-a de que o efeito suspensivo proveniente da interposição de eventuais recursos junto ao TCU não a exime da devolução dos valores percebidos indevidamente, caso o recurso não seja provido;
no prazo de trinta dias, contados da ciência da decisão, envie a este Tribunal documentos comprobatórios de que a interessada está ciente do julgamento deste Tribunal;
emita novo ato, livre da irregularidade ora apontada, em substituição ao ato de aposentadoria de DANIELA BORGES DE CARVALHO, submetendo-o à nova apreciação por este Tribunal, na forma do artigo 260, caput, também do Regimento."
É o relatório.

não há.

Procurador Marinus Eduardo De Vries Marsico.

PESSOAL. APOSENTADORIA. ATOS DE APOSENTADORIA ANTERIORMENTE CONSIDERADOS ILEGAIS. REEDIÇÃO. EXCLUSÃO DA RUBRICA "OPÇÃO". LEGALIDADE DE UM ATO. REIMPLATAÇÃO DA RUBRICA EM OUTRO ATO. DECISÃO JUDICIAL. NECESSIDADE DE CONACIONÁ-LA AOS AUTOS. DETERMINAÇÃO.

APOSENTADORIA (APOS)

Secretaria de Fiscalização de Integridade de Atos e Pagamentos de Pessoal e de Benefícios Sociais (Sefip).

Trata-se de processo de aposentadoria dos ex-servidores do Tribunal Regional Eleitoral do Paraná (TRT-PR) Daniela Borges de Carvalho (Analista Judiciário, com vigência em 1º/8/2018) e Mauro de Camargo (Técnico Judiciário, com vigência em 26/4/2019) .
2. Ambas as concessões estão fundamentadas no art. 3º da Lei 8.443/1992.
3. O Tribunal havia negado registro às concessões por meio do Acórdão 7351/2021-TCU-Segunda Câmara (rel. Ministro Augusto Nardes) , em virtude do pagamento da vantagem "opção", o que violaria o § 2º do art. 40 da Constituição Federal, com a redação conferida pela EC 20/1998.
4. Nesta assentada, apreciam-se novos atos de concessão inicial para os interessados, representadas por formulários nos quais não consta o pagamento da rubrica considerada irregular.
5. Uma vez que não mais existe irregularidade nos pagamentos efetuados ao sr. Mauro de Camargo, acolho as propostas de encaminhamento formuladas.
6. Já a sra. Daniela Borges de Carvalho receberia a vantagem supostamente por força de decisão judicial, segundo consta de seus contracheques obtidos no sistema e-Pessoal.
7. Assim sendo, preliminarmente à apreciação do mérito, deve-se determinar à unidade técnica que faça juntar aos autos a decisão judicial que daria suporte ao pagamento da vantagem cumulativamente com a dos "quintos".
Diante do exposto, VOTO por que o Tribunal adote a deliberação que ora submeto a este colegiado.
TCU, Sala das Sessões, em 23 de agosto de 2022.
BENJAMIN ZYMLER 
Relator